【裁判字號】    89,易緝,469
【裁判日期】    891002
【裁判案由】    違反動產擔保交易法
【裁判全文】
臺灣臺中地方法院刑事判決                        八十九年度易緝字第四六九號
    公  訴  人  臺灣台中地方法院檢察署檢察官
    被      告  乙○○○
右列被告等因違反動產擔保交易法案件，經檢察官提起公訴 (八十三年度偵字第一三
二三五號)，本院判決如左：
    主  文
乙○○○無罪。
    理  由
一、公訴意旨略以：乙○○○於民國八十一年六月十二日以動產擔保交易法附條件買
    賣方式，向東元機電股份有限公司（下稱東元公司）所屬服務站，購買電視機、
    電冰箱各一台，為動產擔保交易之債務人，雙方約定價款為新台幣（下同）七萬
    三千四百元，分期給付，每月一期，每期付款一千八百元，標的物放置地點為台
    中市○○路一六二巷一七號，於價款付清前，標的物所有權仍屬東元公司所有，
    乙○○○僅得依約占有使用，不得任意將標的物遷移或為其他處分。乃乙○○○
    僅支付上開分期款項二期，僅繳納二萬二千二百元後，竟意圖為不法之利益，將
    上開標的物遷移逃匿不知去向，使東元公司追索無著，致生損害於東元公司，因
    認乙○○○涉有違反動產交易法第三十八條之罪嫌。
二、按犯罪事實應依證據認定之，無證據不得推定其犯罪事實。又不能證明被告犯罪
    或其行為不罰者，應諭知無罪之判決，刑事訴訟法第一百五十四條、第三百零一
    條第一項定有明文。且認定不利於被告之事實，須依積極證據，苟積極證據不足
    為不利於被告事實之認定時，即應為有利於被告之認定，更不必有何有利之證據
    ；又事實之認定應憑證據，如未能發現相當之證據，或證據不足以證明，自不能
    以推測或擬制之方法以為裁判之基礎；又告訴人之告訴係以使被告受刑事訴追為
    目的，是其陳述是否與事實相符，仍應調查其他證據以資審認，分別有最高法院
    三十年上字第八一六號、四十年台上字第八六號、五十二年台上字第一三００號
    判例可資參照。
三、公訴意旨認被告乙○○○涉有違反動產擔保交易法第三十八條罪嫌，無非以上開
    事實，業據告訴人指訴甚詳，並有附條件買賣契約書、本票及貨品保管單各乙紙
    附卷可稽為其論據。訊據被告乙○○○，矢口否認有何違反動產擔保交易法之犯
    行，辯稱：上開附條件買賣之買受人為丙○○○，其係應友人丙○○○之請，擔
    任其與告訴人附條件買賣契約書之連帶保證人，標的物送達處所為何月勉住處，
    伊不知丙○○○何時搬遷，亦未收到告訴人之催收通知，伊無公訴人所指犯行等
    語置辯。經查：
(一)被告確於八十一年六月十二日以附條件買賣動產擔保交易方式向告訴人分期付款
    購買上開電視、電冰箱，並收受上開標的物及開立卷附之本票乙紙，業經證人即
    東元公司當時承辦人甲○○到庭具結屬實，復有卷附契約書、貨品保管單及本票
    各乙紙（均為影本）附卷可稽，被告又非不識字之人，對於其於上開契約書、貨
    品保管單、本票上簽名之真正復不否認，本院依職權查明丙○○○住所，經送達
    郵務人員註明該住所建物業已拆除，迄言詞辯論終結時，被告亦未能提供何月勉
    真實居住所供本院調查審理，空言伊非買受人，即屬無據。
(二)告訴人於收受第二期款後，即未收到被告給付其餘期款，亦未至上開約定標的物
    存放地點查明上開標的物是否仍置換於台中市○○路上址，僅於提起告訴時，在
    檢察官偵查中，代理人吳德雙指稱曾去上開篤行路處所找過被告，發現被告及標
    的物均搬走云云。惟告訴人之告訴既係以使被告受追訴為目的，其陳述是否相符
    乃應調查其他補強證據，有如前述，告訴人僅空言陳述，並未提出存證信函、催
    繳通知、掛號信封或其他足資證明告訴人確曾至台中市○○路上址查看標的物之
    證明，而檢察官偵查中及本院於八十三年間審理（八十三年易字第五七００號）
    時，通知被告之傳票均送至被告住所即台中市○○街十八巷一號住處，亦難證明
    被告於八十一年九月至八十三年十二月底，確有未住於台中市○○路上址，標的
    物亦未置放於台中市○○路上址，並有遷移之情事，此外，復無其他積極證據足
    以證明被告有何將標的物出賣、出質、移轉、抵押或為其他處分行為，犯罪既不
    能證明，揆諸上開說明及判例意旨，為昭審慎，自應諭知無罪之判決。
據上論斷，應依刑事訴訟法第第三百零一條第一項，判決如主文。
中      華      民      國    八十九    年      十      月      二      日
                                        法  官 陳 學 德
右正本證明與原本無異。
如不服本判決應於收受送達後十日內向本院提出上訴書狀，其未述上訴之理由者並
得於提起上訴後十日內向本院補提理由書（均須按他造當事人之人數附繕本）。
                                        書記官
中      華      民      國    八十九    年      十      月      三      日


司法院資訊處製作；財團法人民間司法改革基金會備份。
